臺灣臺中地方法院刑事判決
110年度訴字第556號
公  訴  人  臺灣臺中地方檢察署檢察官
被      告  廖武原


            廖駿宏



共      同
選任辯護人  歐嘉文律師
上列被告等因違反商業會計法等案件，經檢察官提起公訴（110
年度偵字第5166號），本院判決如下：
    主  文
廖武原犯如附表二編號1至9所示之罪，各處如附表二編號1至9所
示之刑。應執行有期徒刑拾月，如易科罰金，以新臺幣壹仟元折
算壹日。
廖駿宏犯如附表二編號1至9所示之罪，各處如附表二編號1至9所
示之刑。應執行有期徒刑拾月，如易科罰金，以新臺幣壹仟元折
算壹日。
    事  實
一、廖武原為廖駿宏之胞兄，其等2人與廖明山為同父異母之兄
    弟。廖武原、廖駿宏、廖明山均為址設臺中市○○區○○路00號
    「鑫源峰實業有限公司」(下稱鑫源峰公司，現已解散)之股
    東，在廖明山擔任鑫源峰公司登記負責人期間，廖武原在該
    公司內負責廠長職務，為鑫源峰公司之實際負責人，綜理鑫
    源峰公司之營運業務，廖駿宏則為鑫源峰公司之程式設計師
    ，亦協助廖武原處理公司內部事務，其等均為受鑫源峰公司
    委任從事業務之人。另廖駿宏係「源峰盛實業有限公司」（
    址設臺中市○○區○○路00號，下稱源峰盛公司）之登記負責人
    ，廖武原則為源峰盛公司之實質負責人，負責全權綜理源峰
    盛公司各項業務，其等皆為從事業務之人，且廖武原於民國
    107年11月1日後，與廖駿宏同為商業會計法規定之商業負責
    人，負有據實製作商業會計憑證之義務。詎廖武原、廖駿宏
    均明知應妥善為鑫源峰公司處理財務事宜，不致使鑫源峰公
    司受有財物損失，且應依交易之實際情況，據實製作商業會
    計憑證，竟意圖損害鑫源峰公司之利益，基於背信、行使業
    務登載不實文書及違反商業會計法之犯意聯絡，先行商議後
    ，乃於107年8月1日在廖明山不知情下，先將源峰盛公司復
    業，再指示不知情之鑫源峰公司會計人員林芸榛與附表一所
    示之各該營業人聯繫，表示各該營業人之實際交易對象雖仍
    為鑫源峰公司，惟會改開立源峰盛公司之發票，嗣其等利用
    鑫源峰公司之廠房、設備從事加工完成後，先後於附表二所
    列各稅期內，將如附表二所示虛偽填製之不實統一發票共71
    紙，總計銷售額新臺幣（下同）356萬7,381元，交予如附表
    二所示各該營業人，繼而持以向附表一所示各該營業人請款
    ，並將如附表一所示之款項存入台灣銀行帳號000000000000
    號之源峰盛公司帳戶內，嗣再委由不知情之記帳業者，將此
    不實事項填製於各稅期之「營業人銷售額與稅額申報書」上
    ，再據以向稅捐稽徵機關申報而行使之，分別申報扣抵源峰
    盛公司如附表二所示各期營業稅，足生損害於稅捐稽徵機關
    對於稅捐稽徵及核課管理之公平性與正確性，惟並未發生實
    質逃漏營業稅之結果。
二、案經鑫源峰公司代表人廖明山告訴臺灣臺中地方檢察署檢察
    官偵查起訴。
    理  由
一、本判決下列引用之言詞及書面陳述等各項證據資料，關於被
    告以外之人於審判外陳述之傳聞供述證據，檢察官、被告、
    辯護人於審判程序中均同意作為證據使用，或知有傳聞證據
    之情形而未於言詞辯論終結前聲明異議（本院卷第340至350
    頁），本院審酌該等證據作成時之情況，並無取證之瑕疵或
    其他違法不當之情事，且與待證事實具有關聯性，應均具有
    證據能力。其餘認定本案犯罪事實之非供述證據，經查並無
    違反法定程序取得之情，依刑事訴訟法第158條之4規定反面
    解釋，亦應具證據能力。
二、認定犯罪事實所憑證據及理由：
（一）上開犯罪事實，業據被告廖武原、廖駿宏於本院審理中坦
      承不諱（本院卷第352頁），復經證人林芸榛、廖明山、
      證人即廖明山之配偶林暐真、證人即吉輔企業有限公司臺
      中分公司會計人員洪資雅、證人即旭本國際精密機械股份
      有限公司、旭田科技有限公司負責人及德瑪威科技有限公
      司實際負責人張慶輝、證人即明治實業股份有限公司採購
      人員張雅宸、證人即快捷機械股份有限採購人員施瓊玫、
      證人即型密機械工程股份有限公司採購人員李權桂、證人
      即潭子精密機械股份有限公司採購部課長紀嘉純、證人即
      伸嘉機械有限公司實際負責人林茂煙、證人即信茂實業社
      員工、證人即政鈺機械股份有限公司生管課長吳建豪、證
      人即晨龍機密有限公司經理陳啟宗、證人即宇南精機有限
      公司會計人員蘭蕙英、證人即韶陽科技有限公司加工課課
      長洪嘉勝於偵查中證述綦詳（交查一卷第257至265頁；交
      查二卷第67至78、131至142、177至182、367至371頁），
      並有鑫源峰公司登記查詢及公司登記事項表影本（他卷13
      至19頁）、鑫源峰公司之臺灣銀行潭子分行存摺及內頁交
      易明細表影本（他卷第21至28頁）、鑫源峰實業有限公司
      108年1至12月份之財務報表（他卷第29至51頁）、鑫源峰
      公司108年應收帳款明細表及匯入貨款明細表（他卷第53
      至57頁）、源峰盛公司之公司登記查詢資料（他卷第59至
      60頁）、源峰盛公司106年5月至107年12月之財務報表（
      他卷第61至85頁）、臺灣銀行潭子分行109年5月13日潭子
      營密字第10950001801號函暨檢附之鑫源峰公司存摺存款
      歷史明細批次查詢（他卷第93至122頁）、臺中市政府109
      年5月20日府授經商字第10907265110號函暨檢附之鑫源峰
      公司歷次變更登記表資料影本（他卷第125至136頁）、被
      告廖武原、廖駿宏提出存入源峰盛實業有限公司之金額明
      細表（他第155至156頁）、源峰盛公司登記事項表影本（
      交查一卷第11至12頁）、鑫源峰公司107、108年營收比較
      表（交查一卷第33頁）、鑫源峰公司章程（交查一卷第35
      至36頁）、行動電話通訊軟體LINE對話內容翻拍照片1張
      影本（交查一卷第39頁）、鑫源峰公司107年度營利事業
      所得稅結算、106年度未分配盈餘網路申報書附件資料封
      面影本（交查一卷第41至49頁）、錄音譯文（交查一卷第
      51至56頁）、董事解任同意書、選任董事同意書影本（交
      查一卷第61至73頁）、財政部中區國稅局豐原分局109年6
      月24日中區國稅豐原銷售字第1090103695號函檢附之鑫源
      峰公司、源峰盛公司107年1月至109年4月專案申請調檔查
      核清單（交查一卷第97頁）、源峰盛公司專案申請調檔查
      核清單（交查一卷第99至113頁）、鑫源峰公司專案申請
      調檔查核清單（交查一卷第115至215頁）、臺灣銀行營業
      部109年7月6日營存字第10950070421號函及所附源峰盛公
      司之開戶基本資料、存摺存款歷史明細批次查詢（交查一
      卷第229至239頁）、源峰盛公司107年8月23日至108年12
      月25日交易明細表（交查一卷第273至274頁）、德瑪威科
      技有限公司交易明細及委外加工單影本42份（交查一卷第
      275至318頁）、明治實業股份有限公司交易明細及採購單
      影本2份（交查一卷第319至322頁）、快捷機械股份有限
      公司交易明細及國內採購單影本2份（交查一卷第325至32
      6頁）、旭本國際精密機械股份有限公司交易明細及委外
      加工單影本1份（交查一卷第327頁）、旭田科技有限公司
      交易明細及委外加工單影本1份（交查一卷第329頁）、宇
      南精機有限公司交易明細及採購單影本1份（交查一卷第3
      31至333頁）、政鈺機械股份有限公司交易明細及外包單
      影本8份（交查一卷第335至340頁）、吉輔企業有限公司
      臺中分公司電子郵件（交查一卷第341至347頁）、109年7
      月23日刑事陳報狀及陳啟宗名片影本（交查一卷第359至3
      61頁）、吉輔企業有限公司、旭本國際精密機械股份有限
      公司、旭田科技有限公司、明治實業股份有限公司、政鈺
      機械股份有限公司、快捷機械股份有限公司、型密機械股
      份有限公司、潭子精密機械股份有限公司、伸嘉機械有限
      公司、信茂實業社商業登記基本資料查詢列印（交查一卷
      第367至385頁）、鑫源峰公司開立之發票影本5份（交查
      二卷第9至11頁）、吉輔企業有限公司臺中分公司交易明
      細及委外加工單影本24份（交查二卷第1338頁）、源峰盛
      公司申請書及財政部中區國稅局豐原分局109年7月16日中
      區國稅豐原營所字第1091107685號函影本（交查二卷第53
      至56頁）、源峰盛公司93年9月13日股東同意書影本（交
      查二卷第123頁）、臺中市政府109年9月16日府授經商字
      第10907523040號函及檢附之源峰盛公司之公司登記案卷
      影本（交查二卷第215至243頁）、臺中市政府109年11月2
      4日府授經商字第10907668720號函及所附鑫源峰公司停復
      業核准公文影本（交查二卷第245至261頁）、臺中市政府
      109年12月9日府授經商字第10907697970號函暨檢附之源
      峰盛公司之公司設立登記表影本（交查二卷第267至270頁
      ）、勞動部勞工保險局109年12月18日保退三字第1091025
      8990號函及所附之鑫源峰實業有限公司及源峰盛實業有限
      公司勞工退休金計算名冊、勞工保險被保險人名冊各1份
      （交查二卷第275至363頁）、鑫源峰公司經濟部商業司商
      工登記公示資料查詢服務列印（本院卷第179至181頁）、
      本院110年10月7日中院平非拾陸110司司342字第11090034
      75號函暨檢附之鑫源峰公司章程影本（本院卷第183至187
      頁）、臺中市政府110年9月24日府授經登字第1100756054
      0號函所附之鑫源峰實業有限公司解散登記申請資料影本
      （本院卷第215至217頁）在卷可參，足認被告廖武原、廖
      駿宏之自白與事實相符，堪以採信。
（二）按刑法第342條背信罪，須以為他人處理事務為前提，所
      謂為他人云者，係指受他人委任，而為其處理事務而言，
      而背信罪為財產犯罪之一種，故本罪所謂之「事務」，應
      專指有關財產之事務；本罪所言「違背其任務」，則係指
      違背他人委任其處理事務應盡之義務（民法第535條），
      內含誠實信用之原則，積極之作為與消極之不作為，均包
      括在內，是否違背其任務，應依法律之規定或契約之內容
      ，依客觀事實，本於誠實信用原則，就個案之具體情形認
      定之（最高法院81年度台上字第407號、91年度台上字第2
      656號判決參照）；又背信罪所指「致生損害於本人之財
      產或其他利益」，專指財產權益，有係財產上現存權利，
      亦有係權利以外之利益，其可能受害情形更不一致，如使
      現存財產減少（積極損害），妨害財產之增加，以及未來
      可期待利益之喪失等（消極損害），皆不失為財產或利益
      之損害（最高法院87年度台上字第3704號判決意旨參照）
      。經查，被告廖武原為鑫源峰公司之實質負責人、被告廖
      駿宏則係輔佐被告廖武原處理公司內部營運事務，其等受
      鑫源峰公司委託處理事務，自應本於善理管理人之注意義
      務及忠實義務，為鑫源峰公司執行業務，而鑫源峰公司、
      源峰盛公司乃為不同之權利主體，財務各自獨立，被告廖
      武原、廖駿宏竟在未告知鑫源峰公司斯時董事長廖明山，
      而獲得鑫源峰公司之授權下，逕自決議將如附表一所示歸
      屬鑫源峰公司之貨款，存入源峰盛公司之前揭帳戶內，其
      等2人所為，核屬違背應忠於鑫源峰公司任務之行為，並
      因此致使鑫源峰公司之財產利益受損，自應構成背信犯行
      無疑，是辯護人辯護主張被告2人主觀上無不法所有意圖
      云云，難認可採。
（三）綜上所述，本案事證明確，被告廖武原、廖駿宏上開犯行
      均堪認定，自應依法論科。　　　
三、論罪科刑：
（一）新舊法比較：
　　1.按商業會計法所謂「商業負責人」之定義，依該法第4條
      所定，應依公司法、商業登記法及其他法律有關之規定。
      本案被告廖武原於附表二編號1至2所示行為時，公司法第
      8條第3項係規定：「『公開發行股票之公司』之非董事，而
      實質上執行董事業務或實質控制公司之人事、財務或業務
      經營而實質指揮董事執行業務者，與本法董事同負民事、
      刑事及行政罰之責任。但政府為發展經濟、促進社會安定
      或其他增進公共利益等情形，對政府指派之董事所為之指
      揮，不適用之」；該條項於107年8月1日修正為：「『公司
      』之非董事，而實質上執行董事業務或實質控制公司之人
      事、財務或業務經營而實質指揮董事執行業務者，與本法
      董事同負民事、刑事及行政罰之責任。但政府為發展經濟
      、促進社會安定或其他增進公共利益等情形，對政府指派
      之董事所為之指揮，不適用之」，並於同年11月1日施行
      ，堪認此次修正後，第3項規定不再限於「公開發行股票
      公司」，祇須為「公司」之實際負責人，即可成為商業會
      計法第71條之犯罪主體。準此，公司法前開修正，影響商
      業會計法第71條有關「商業負責人」構成要件之解釋，是
      商業會計法71條規定固未修正，然實際上已擴張處罰範圍
      ，且不利於被告廖武原，依刑法第2條第1項規定，就附表
      二編號1至2所示部分，應依較有利被告廖武原之107年8月
      1日修正前公司法第8條規定，即公司負責人並不包含所謂
      「實際負責人」在內，資以認定商業會計法第71條「商業
      負責人」範圍。
　　2.刑法第215條固於108年12月25日修正公布，並於同年月27
      日生效施行，然此次修正僅係按刑法施行法第1條之1第2
      項前段規定意旨，將罰金數額修正提高30倍，以增加法律
      明確性，罪刑並無變更，不生新舊法比較之問題，而應依
      一般法律適用原則，逕行適用裁判時法，合先說明。
（二）次按商業會計法第71條第1款之填製不實會計憑證罪，犯
      罪主體必須為商業負責人、主辦及經辦會計人員或依法受
      託代他人處理會計事務之人員，係屬因身份或特定關係始
      能成立之犯罪。不具備上開身份者，並非該罪處罰之對象
      ，須與具有該身份者共同犯上開之罪，始有適用該法論處
      之餘地（最高法院93年度台上字第333號、94年度台上字
      第7334號判決意旨參照）。商業會計法第71條第1款所謂
      「商業負責人」，因商業會計法第4條已明定「本法所稱
      商業負責人，依公司法、商業登記法及其他法律有關之規
      定」。經查，本案被告廖駿宏為源峰盛公司之登記負責人
      ，其係商業會計法第4條所稱之商業負責人，殆無疑義；
      而被告廖武原雖負責綜理源峰盛公司之營運業務而為實際
      負責人，然於附表二編號1至2所示期間，因公司法第8條
      第3項尚未修正施行，固非屬商業會計法第4條之商業負責
      人，且依卷內事證，其亦不具主辦、經辦會計人員身分，
      惟被告廖武原與被告廖駿宏就附表二編號1至2所示犯行，
      乃係無身分之人而與該身分之人共同實施犯罪，雖無特定
      身分關係，依刑法第31條第1項，仍以正犯論。另被告廖
      武原於附表二編號3至9所示期間，則因公司法第8條第3項
      業已修正施行，故為商業會計法第4條所稱之商業負責人
      。另被告廖武原、廖駿宏俱屬從事業務之人，且均係受鑫
      源峰公司委託執行職務之人。
（三）又按統一發票乃商業會計法第15條第1款所列之原始憑證
      ，屬商業會計憑證之一種，商業負責人不得明知不實之事
      項而予填製；統一發票乃證明事項之經過而為造具記帳憑
      證所根據之原始憑證，商業負責人如明知為不實之事項，
      而開立不實之統一發票，係犯商業會計法第71條第1款之
      以明知為不實之事項而填製會計憑證罪，該罪為刑法第21
      5條業務上登載不實文書罪之特別規定，依特別法優於普
      通法之原則，自應優先適用，無論以刑法第215條業務上
      登載不實文書罪之餘地（最高法院92年度台上字第6792號
      、94年度台非字第98號判決意旨參照）。另刑法第215條
      所謂業務上作成之文書，係指從事業務之人，本於業務上
      所作成之文書者（最高法院47年台上字第515號判例意旨
      參照）。營業人應以每2月為1期，製作「營業人銷售額與
      稅額申報書」向稅捐稽徵機關申報，係加值型及非加值型
      營業稅法第35條第1項規定之法定申報義務，而此申報行
      為既與公司之營業有密切關連，為公司反覆所為之社會行
      為，其雖非公司經營之主要業務，惟仍不失為附屬於該公
      司主要營業事項之附隨業務，「營業人銷售額與稅額申報
      書」即屬業務上作成之文書，是從事業務之人，明知為不
      實之事項，填載在此申報書而持以向稅捐機關行使，即應
      成立刑法第216條、第215條之行使業務登載不實文書罪（
      最高法院102年台上字第2599號、105年度台上字第545號
      判決意旨參照）。
（四）故被告廖武原、廖駿宏就附表二編號1至9所示，均係犯商
      業會計法第71條第1款之填製不實會計憑證罪、刑法第216
      條、第215條之行使業務上登載不實文書罪、刑法第342條
      第1項之背信罪。被告2人於業務文書上登載不實內容後持
      以行使，其登載不實之低度行為，為行使之高度行為所吸
      收，不另論罪。又營利事業銷貨統一發票，既屬於商業會
      計法第15條所指商業會計憑證之一種，商業負責人以明知
      不實之事項而填製會計憑證，即應認構成商業會計法第71
      條第1款之罪，該罪與刑法第215條之業務文書登載不實罪
      屬法規競合關係，依特別法優於普通法之原則，應優先適
      用前者之罰則規定（最高法院92年度台上字第6792號判決
      意旨參照），是關於填製統一發票部分，不再論以刑法第
      216條、第215條之行使業務登載不實文書罪，併此敘明。
（五）共同正犯：
　　1.被告廖武原就附表二編號1至2所示犯行，雖不具商業負責
      人身分，然與具商業負責人身分之被告廖駿宏間，就犯罪
      事實欄所載犯行，有犯意聯絡及行為分擔，依刑法第31條
      第1項，應論以共同正犯。
　　2.另被告廖武原、廖駿宏2人就附表二編號3至9所示犯行，
      皆有犯意聯絡與行為分擔，亦應論以共同正犯。
（六）被告2人委託不知情之記帳士處理申報營業所稅事宜，並
      持向稅捐機關行使，為間接正犯。　　　
（七）罪數：
　  1.按關於營業稅之申報，依加值型及非加值型營業稅法第35
      條第1項明定，營業人除同法另有規定外，不論有無銷售
      額，應以每2月為一期，於次期開始15日內，向主管稽徵
      機關申報。而每年申報時間，依加值型及非加值型營業稅
      法施行細則第38條之1第1項規定，應分別於每年1月、3月
      、5月、7月、9月、11月之15日前向主管稽徵機關申報上
      期之銷售額、應納或溢付營業稅額。是每期營業稅申報，
      於各期申報完畢，即已結束，以「一期」作為認定逃漏營
      業稅次數之計算，區別不難，獨立性亦強，於經驗、論理
      上，似難以認定逃漏營業稅，可以符合接續犯之行為概念
      ，是應分別視其犯罪時間係在刑法修正刪除連續犯之前或
      之後，而分別依連續犯論以一罪，或予分論併罰（最高法
      院100年度台上字第4962號、101年度台上字第3275號、10
      1年度台上字第4362號判決意旨參照）。
    2.是本案應以營業稅繳納期間即每2個月為1期，就各期虛偽
      填製不實會計憑證、行使業務上登載不實文書罪之行為，
      皆應每一期申報營業稅、統一發票開立「期別」之不同，
      作為認定虛偽填載不實會計憑證罪數之計算基準。而上開
      各期內之數次舉動，均為實現相同犯罪之單一目的所為，
      各行為間獨立性極為薄弱，依一般社會健全觀念，難以強
      行分開，應認定各為接續犯之單一法律行為，均論以一罪
      。
    3.又被告廖武原、廖駿宏共同於各稅期所犯填載不實會計憑
      證罪、背信罪及行使業務上登載不實文書罪，雖在自然意
      義上並非完全一致，然均係基於同一犯罪目的，且局部行
      為重疊，依一般社會通念，乃係於各稅期間，以一行為觸
      犯上述3罪名，屬想像競合犯，方符合刑罰公平原則，故
      各應依刑法第55條前段規定，從一重以填載製不實會計憑
      證罪處斷。
    4.被告廖武原、廖駿宏就如附表二編號1至9所犯9次填製不
      實會計憑證罪，均犯意各別，行為互殊，具有獨立性，應
      予分論併罰。
（八）被告廖武原雖於附表二編號1至2所示犯罪期間，因不具商
      業會計法第71條明定之特定身分關係而與被告廖駿宏共同
      為上開犯行，惟審酌其於本件犯行中，乃係擔任源峰盛公
      司之實質負責人，負責綜理公司內部營運事務，並與被告
      廖駿宏共同決議為本件犯行，於本案犯行中居於核心地位
      ，依其參與程度、分工角色及可責性，均難謂有較被告廖
      駿宏輕微之情形，爰不依刑法第31條第1項但書規定，就
      附表二編號1至2所示犯行減輕其刑，附此敘明。
（九）爰審酌被告廖武原、廖駿宏受託經營鑫源峰公司，本應忠
      實履行其等職務責任，且其等亦為源峰盛公司之登記與實
      際負責人，明知營業人應據實開立統一發票，正當經營事
      業，秉誠處理公司稅務事宜，竟因與鑫源峰公司斯時董事
      長廖明山間之經營糾紛，率爾將附表一所示鑫源峰公司款
      項存入源峰盛公司之帳戶，並罔顧稅捐公平及國家財政之
      健全，開立不實統一發票交予各該營業人，造成鑫源峰公
      司帳務管理之混亂及危害稅捐稽徵之公正性，同時紊亂國
      家經濟秩序，所為實有不該；惟考量被告2人於本院審理
      中終能坦承犯行，態度尚可；復衡以其等均無犯罪前科紀
      錄，此有其臺灣高等法院被告前案紀錄表可資憑考，素行
      良好；再酌以源峰盛公司虛開統一發票之張數非多，且無
      因此實質逃漏稅捐，犯罪情節尚非甚鉅，兼衡被告2人之
      犯罪動機與目的、分工角色、各期虛開發票之張數與總金
      額多寡，暨被告廖武原於本院審理時自陳高中肄業、目前
      無業、已婚、子女皆已成年、整體經濟狀況尚可等語；被
      告廖駿宏陳稱高職畢業、目前無業、已婚、子女皆已成年
      、整體濟狀況尚可等語（本院卷第353頁）之智識程度、
      經濟與家庭生活狀況等一切情狀，分別量處如附表所示之
      刑，並斟酌被告2人所犯各罪罪名均相同，每次犯罪之方
      法、過程、態樣亦相近、各次犯行時間與空間亦屬密接，
      實質侵害法益之質與量，未如形式上罪數所包含範圍之鉅
      ，另酌以因生命有限，刑罰對受刑人所造成之痛苦程度，
      係隨刑度增加而生加乘效果，而非以等比方式增加，故以
      隨罪數增加遞減刑罰之方式，定其等應執行刑如主文所示
      ，同時均諭知易科罰金之折算標準，以符罪刑相當原則。
四、按犯罪所得，屬於犯罪行為人者，沒收之；前二項之沒收，
    於全部或一部不能沒收或不宜執行沒收時，追徵其價額，刑
    法第38條之1 第1 項前段、第3 項分別定有明文。另按刑法
    第38條之1 第5 項明定，犯罪所得已實際合法發還被害人者
    ，不予宣告沒收或追徵，所謂實際合法發還，是指因犯罪而
    生民事或公法請求權已經被實現、履行之情形而言，不以發
    還扣押物予原權利人為限，其他如財產犯罪，行為人已依和
    解條件履行賠償損害之情形，亦屬之。申言之，犯罪所得一
    旦已實際發還或賠償被害人者，法院自無再予宣告沒收或追
    徵之必要（最高法院109年度台上字第531號判決意旨參照）
    。經查，本件被告廖武原、廖駿宏將如附表一所示鑫源峰公
    司所有之款項共計3,74萬6,881元存入源峰盛公司之帳戶內
    ，固為其等之犯罪所得，惟被告業已將該等款項全數匯回鑫
    源峰公司之帳戶，此有臺灣銀行無折存入憑條存根附卷可證
    （本院卷第257頁），堪認被告2人本案之犯罪所得均已實際
    合法發還被害人，爰不予宣告沒收或追徵。          
據上論斷，應依刑事訴訟法第299條第1項前段，商業會計法第71
條第1款，刑法第2條第1項前段、第11條前段、第28條、第31條
第1項前段、第215條、第216條、第342條第1項、第55條、第51
條第5款、第41條第1項前段、第8項，刑法施行法第1條之1第1項
，判決如主文。
本案經檢察官張容姍提起公訴，檢察官陳隆翔、王淑月到庭執行
職務。
中　　華　　民　　國　　111 　年　　3 　　月　　23　　日
                  刑事第一庭    審判長法  官  李進清
　　　　　　　　　                    法  官  張德寬
　　　　　　　　　                    法  官  路逸涵 
以上正本證明與原本無異。
如不服本判決應於收受判決後20日內向本院提出上訴書狀，並應
敘述具體理由；其未敘述上訴理由者，應於上訴期間屆滿後20日
內向本院補提理由書（均須按他造當事人之人數附繕本）「切勿
逕送上級法院」。
告訴人或被害人如不服判決，應備理由具狀向檢察官請求上訴，
上訴期間之計算，以檢察官收受判決正本之日起算。
                                書記官  王崑煜
中　　華　　民　　國　　111 　年　　3 　　月　　23　　日

附錄本案論罪科刑法條全文
中華民國刑法第215條
從事業務之人，明知為不實之事項，而登載於其業務上作成之文
書，足以生損害於公眾或他人者，處3年以下有期徒刑、拘役或1
萬5千元以下罰金。

中華民國刑法第216條
（行使偽造變造或登載不實之文書罪）
行使第210條至第215條之文書者，依偽造、變造文書或登載不實
事項或使登載不實事項之規定處斷。

中華民國刑法第342條
（背信罪）
為他人處理事務，意圖為自己或第三人不法之利益，或損害本人
之利益，而為違背其任務之行為，致生損害於本人之財產或其他
利益者，處5年以下有期徒刑、拘役或科或併科50萬元以下罰金
。
前項之未遂犯罰之。

商業會計法第71條
商業負責人、主辦及經辦會計人員或依法受託代他人處理會計事
務之人員有下列情事之一者，處5年以下有期徒刑、拘役或科或
併科新臺幣60萬元以下罰金：
一、以明知為不實之事項，而填製會計憑證或記入帳冊。
二、故意使應保存之會計憑證、會計帳簿報表滅失毀損。
三、偽造或變造會計憑證、會計帳簿報表內容或毀損其頁數。
四、故意遺漏會計事項不為記錄，致使財務報表發生不實之結果
    。
五、其他利用不正當方法，致使會計事項或財務報表發生不實之
    結果。
附表一：
編號 營業人名稱 匯款日期/兌現日期 匯款/支票金額 匯款/支票 1 　 宇南精機有限公司 　 107年9月10日 145,710 匯款   小計 145,710　 　 2 　 　 　 　 　 　 　 　 　 　 　 　 　 　 旭本國際精密機械股份有限公司 　 　 　 　 　 　 　 　 　 　 　 　 　 　 108年3月4日 23,405 支票   108年4月3日 46,211 支票   108年5月3日 60,900 支票   108年6月3日 29,978 支票   108年7月3日 47,618 支票   108年8月5日 19,362 支票   108年9月3日 42,718 支票   108年10月3日 6,264 支票   108年11月4日 26,376 支票   108年12月3日 51,156 支票   109年1月3日 70,298 支票   109年2月3日 36,015 支票   109年3月3日 61,740 支票   109年4月6日 11,277 支票   小計 533,318 　 3 　 　 　 　 　 　 　 　 　 　 　 明治實業股份有限公司 　 　 　 　 　 　 　 　 　 　 　 108年1月2日 51,356 匯款   108年1月31日 15,005 匯款   108年3月4日 149,720 匯款   108年4月1日 176,054 匯款   108年4月30日 319,862 匯款   108年5月31日 193,652 匯款   108年7月1日 24,991 匯款   108年11月5日 195,500 匯款   108年12月31日 788 匯款   108年12月31日 56,292 匯款   109年3月5日 15,425 匯款   小計 1,198,645 　 4 　 　 　 　 　 　 　 　 　 旭田科技有限公司 　 　 　 　 　 　 　 　 　 108年1月3日 67,557 支票   108年2月11日 44,562 支票   108年3月4日 186,543 支票   108年5月3日 78,362 支票   108年7月3日 24,255 支票   108年9月3日 28,970 支票   108年11月4日 11,550 支票   109年1月3日 58,538 支票   109年3月3日 8,190 支票   小計 508,527 　 5 　 　 　 快捷機械股份有限公司 　 　 　 108年7月1日 32,424 支票   108年12月2日 36,645 支票   109年4月30日 196,655 支票   小計 265,724 　 6 　 　 　 　 　 　 　 　 　 　 　 　 　 　 吉輔企業有限公司臺中分公司 　 　 　 　 　 　 　 　 　 　 　 　 　 　 108年1月7日 9,792 匯款   108年2月11日 24,059 匯款   108年3月5日 15,382 匯款   108年4月8日 11,274 匯款   108年5月6日 20,436 匯款   108年6月5日 11,971 匯款   108年7月5日 22,420 匯款   108年8月5日 12,387 匯款   108年9月5日 7,798 匯款   108年10月4日 16,164 匯款   108年11月5日 6,545 匯款   108年12月5日 11,252 匯款   109年1月6日 6,131 匯款   109年2月5日 13,432 匯款   小計 189,043 　 7 　 　 　 　 　 　 　 德瑪威科技有限公司 　 　 　 　 　 　 　 108年4月3日 80,210 支票   108年6月3日 23,415 支票   108年8月5日 62,916 支票   108年10月3日 37,307 支票   108年12月3日 71,379 支票   109年2月3日 10,710 支票   109年4月6日 23,657 支票   小計 309,594 　 8 　 　 　 　 　 　 　 　 政鈺機械股份有限公司 　 　 　 　 　 　 　 　 108年1月2日 124,712 支票   108年1月31日 17,850 支票   108年3月4日 29,925 支票   108年4月30日 52,500 支票   108年5月31日 94,500 支票   108年7月1日 130,200 支票   108年9月2日 120,750 支票   108年9月30日 18,480 支票   小計 588,917 　 9 辰龍精密有限公司 108年8月     3,675 現金   小計     3,675  10 財團法人鞋類暨運動休閒科技研發中心 108年8月     3,728 匯款   小計     3,728    總計 3,746,881  
附表二：填製並申報為源峰盛公司銷項憑證之無交易事實統一發
        票明細
編號 申報營業稅期間 營業人名稱 發票月份 發票號碼 銷售金額（新台幣） 營業稅額（新台幣） 所犯罪名及宣告刑 1 107 年7 月、8月份營業稅（107 年9 月15日前申報） 宇南精機有限公司 107 年8 月 EH00000000 138,800 6,940 廖武原共同犯填製不實會計憑證罪，處有期徒刑參月，如易科罰金，以新臺幣壹仟元折算壹日。 廖駿宏共同犯填製不實會計憑證罪，處有期徒刑參月，如易科罰金，以新臺幣壹仟元折算壹日。     政鈺機械股份有限公司 107 年8 月 EH00000000 118,800 5,940  2 　 　 　 107 年9 月、10月份營業稅（107 年11月15日前申報） 　 　 　 明治實業股份有限公司 　 107 年9 月 GE00000000 5,720 286 廖武原共同犯填製不實會計憑證罪，處有期徒刑參月，如易科罰金，以新臺幣壹仟元折算壹日。 廖駿宏共同犯填製不實會計憑證罪，處有期徒刑參月，如易科罰金，以新臺幣壹仟元折算壹日。    107 年10月 GE00000000 14,300 715    旭田科技有限公司 　 107 年9 月 GE00000000 64,340 3,217     107 年10月 GE00000000 42,440 2,122    政鈺機械股份有限公司 　 107 年9 月 GE00000000 17,000 850     107 年10月 GE00000000 28,500 1,425  3 　 　 　 107 年11月、12月份營業稅（108 年1 月15日前申報） 　 　 　 旭本國際精密機械股份有限公司 　 107 年11月 JB00000000 22,290 1,115 廖武原共同犯填製不實會計憑證罪，處有期徒刑肆月，如易科罰金，以新臺幣壹仟元折算壹日。 廖駿宏共同犯填製不實會計憑證罪，處有期徒刑肆月，如易科罰金，以新臺幣壹仟元折算壹日。    107 年12月 JB00000000 44,070 2,204    明治實業股份有限公司 　 107 年11月 JB00000000 142,600 7,130     107 年12月 JB00000000 167,680 8,384    旭田科技有限公司 107 年11月 JB00000000 177,660 8,883    吉輔企業有限公司臺中分公司 　 107 年11月 JB00000000 9,340 467     107 年12月 JB00000000 22,928 1,146    德瑪威科技有限公司 107 年12月 JB00000000 76,390 3,820    政鈺機械股份有限公司 107 年12月 JB00000000 50,000 2,500  4 　 　 　 　 108 年1 月、2月份營業稅（108 年3 月15日前申報） 　 　 　 　 旭本國際精密機械股份有限公司 　 108 年1 月 KY00000000 58,000 2,900 廖武原共同犯填製不實會計憑證罪，處有期徒刑伍月，如易科罰金，以新臺幣壹仟元折算壹日。 廖駿宏共同犯填製不實會計憑證罪，處有期徒刑伍月，如易科罰金，以新臺幣壹仟元折算壹日。    108 年2 月 KY00000000 28,550 1,428    明治實業股份有限公司 　 108 年1 月 KY00000000 304,640 15,232     108 年2 月 KY00000000 184,440 9,222    旭田科技有限公司 108 年1 月 KY00000000 74,630 3,732    快捷機械股份有限公司 108 年2 月 KY00000000 30,880 1,544    吉輔企業有限公司臺中分公司 　 108 年1 月 KY00000000 14,664 733     108 年2 月 KY00000000 10,751 538    德瑪威科技有限公司 108 年2 月 KY00000000 22,300 1,115    政鈺機械股份有限公司 　 108 年1 月 KY00000000 90,000 4,500     108 年2 月 KY00000000 124,000 6,200  5 　 　 108 年3 月、4月份營業稅（108 年5 月15日前申報） 　 　 旭本國際精密機械股份有限公司 　 108 年3 月 MV00000000 45,350 2,268 廖武原共同犯填製不實會計憑證罪，處有期徒刑肆月，如易科罰金，以新臺幣壹仟元折算壹日。 廖駿宏共同犯填製不實會計憑證罪，處有期徒刑肆月，如易科罰金，以新臺幣壹仟元折算壹日。    108 年4 月 MV00000000 18,440 922    明治實業股份有限公司 108 年3 月 MV00000000 23,810 1,191    旭田科技有限公司 108 年3 月 MV00000000 23,100 1,155    吉輔企業有限公司臺中分公司 　 108 年3 月 MV00000000 19,477 974     108 年4 月 MV00000000 11,415 571    德瑪威科技有限公司 108 年4 月 MV00000000 59,920 2,996    政鈺機械股份有限公司 108 年4 月 MV00000000 115,000 5,750  6 　 　 108 年5 月、6月份營業稅（108 年7 月15日前申報） 　 　 旭本國際精密機械股份有限公司 　 108 年5 月 PS00000000 54,400 2,720 廖武原共同犯填製不實會計憑證罪，處有期徒刑肆月，如易科罰金，以新臺幣壹仟元折算壹日。 廖駿宏共同犯填製不實會計憑證罪，處有期徒刑肆月，如易科罰金，以新臺幣壹仟元折算壹日。    108 年5 月 PS00000000（折讓單） 13,716 686     108 年6 月 PS00000000 13,100 655     108 年6 月 PS00000000（折讓單） 7,134 357    旭田科技有限公司 108 年5 月 PS00000000 27,590 1,380    吉輔企業有限公司臺中分公司 　 108 年5 月 PS00000000 21,367 1,068     108 年6 月 PS00000000 11,811 591    德瑪威科技有限公司 108 年6 月 PS00000000 35,530 1,777    政鈺機械股份有限公司 108 年5 月 PS00000000 17,600 880  7 　 　 108 年7 月、8月份營業稅（108 年9 月15日前申報） 　 　 旭本國際精密機械股份有限公司 108 年7 月 RP00000000 25,120 1,256 廖武原共同犯填製不實會計憑證罪，處有期徒刑伍月，如易科罰金，以新臺幣壹仟元折算壹日。 廖駿宏共同犯填製不實會計憑證罪，處有期徒刑伍月，如易科罰金，以新臺幣壹仟元折算壹日。   　 108 年8 月 RP00000000 48,720 2,436    明治實業股份有限公司 108 年7 月 RP00000000 186,200 9,310    旭田科技有限公司 108 年7 月 RP00000000 11,000 550    快捷機械股份有限公司 108 年7 月 RP00000000 34,900 1,745    吉輔企業有限公司臺中分公司 108 年7 月 RP00000000 7,441 372    　 108 年8 月 RP00000000 15,409 770    德瑪威科技有限公司 108 年8 月 RP00000000 67,980 3,399    辰龍精密有限公司 108 年8 月 RP00000000 3,500 175    財團法人鞋類暨運動休閒科技研發中心 108 年8 月 RP00000000 3,560 178  8 　 　 108 年9 月、10月份營業稅（108 年11月15日前申報） 　 　 旭本國際精密機械股份有限公司 　 108 年9 月 TL00000000 66,950 3,348 廖武原共同犯填製不實會計憑證罪，處有期徒刑肆月，如易科罰金，以新臺幣壹仟元折算壹日。 廖駿宏共同犯填製不實會計憑證罪，處有期徒刑肆月，如易科罰金，以新臺幣壹仟元折算壹日。    108 年10月 TL00000000 34,300 1,715    明治實業股份有限公司 108 年9 月 TL00000000 760 38    旭田科技有限公司 108 年9 月 TL00000000 55,750 2,788    吉輔企業有限公司臺中分公司 　 108 年9 月 TL00000000 6,248 312     108 年10月 TL00000000 10,730 537    德瑪威科技有限公司 108 年10月 TL00000000 10,200 510  9 　 　 　 　 　 108 年11月、12月份營業稅（109 年1 月15日前申報） 　 　 　 　 　 旭本國際精密機械股份有限公司 　 　 108 年11月 VH00000000 53,000 2,650 廖武原共同犯填製不實會計憑證罪，處有期徒刑伍月，如易科罰金，以新臺幣壹仟元折算壹日。 廖駿宏共同犯填製不實會計憑證罪，處有期徒刑伍月，如易科罰金，以新臺幣壹仟元折算壹日。    108 年11月 VH00000000 5,800 290     108 年12月 VH00000000 10,740 537    明治實業股份有限公司 　 　 108 年11月 VH00000000 14,700 735     108 年11月 VH00000000 40,110 2,006     108 年11月 VH00000000 13,510 676    旭田科技有限公司 108 年11月 VH00000000 7,800 390    快捷機械股份有限公司 108 年12月 VH00000000 187,290 9,365    吉輔企業有限公司臺中分公司 　 108 年11月 VH00000000 5,853 293     108 年12月 VH00000000 12,807 640    德瑪威科技有限公司 108 年12月 VH00000000 22,530 1,127